【裁判字號】    97,交聲,1526
【裁判日期】    970922
【裁判案由】    違反道路交通管理處罰條例聲明異議
【裁判全文】
臺灣臺北地方法院交通事件裁定        97年度交聲字第1526號
原處分機關  臺北市交通事件裁決所
異  議  人
即受處分人  乙○○
上列異議人即受處分人因違反道路交通管理處罰條例案件，對於
臺北市交通事件裁決所於民國九十七年五月二十一日北市裁二字
第裁22-AEW191645號處分（原舉發案號：北市警交字第AEW19164
5號）聲明異議，本院裁定如下：
    主  文
異議駁回。
    理  由
一、按汽車駕駛人駕駛汽車，應遵守道路交通標誌、標線、號誌
    之指示；汽車行駛至交岔路口，其行進、轉彎，應遵守燈光
    號誌或交通指揮人員之指揮，遇有交通指揮人員指揮與燈光
    號誌並用時，以交通指揮人員之指揮為準，道路交通安全規
    則第九十條前段及第一百零二條第一項第一款分別定有明文
    。又汽車駕駛人，行經有燈光號誌管制之交岔路口闖紅燈者
    ，處新臺幣一千八百元以上五千四百元以下罰鍰；汽車駕駛
    人有第五十三條之情形者，並記違規點數三點，道路交通管
    理處罰條例第五十三條第一項、第六十三條第一項第三款亦
    已分別明訂。又道路交通管理處罰條例及道路交通安全規則
    所稱之「汽車」，依道路交通管理處罰條例第三條第八款及
    道路交通安全規則第二條第一項第一款之規定，均包括「機
    器腳踏車」在內。
二、原處分意旨略以：本件異議人即受處分人乙○○於民國九十
    七年四月十五日晚間十時二十分許，騎乘車號693-BGS號普
    通重型機車（下稱系爭機車），沿臺北市○○○路（北往南
    方向）行駛，行經有燈光號誌管制之臺北市○○○路、萬盛
    街交岔路口闖紅燈而違規左轉，為原舉發單位臺北市政府警
    察局文山第二分局萬盛派出所警員以異議人有違反道路交通
    管理處罰條例第五十三條第一項「紅燈左轉」之違規行為，
    並以北市警交字第AEW191645號舉發違反道路交通管理事件
    通知單當場掣單舉發。嗣異議人於通知單上所載應到案日期
    九十七年四月三十日前之九十七年四月二十九日向原處分機
    關即臺北市交通事件裁決所提出申訴，經查復後仍認異議人
    有上開違規之行為，原處分機關乃依道路交通管理處罰條例
    第五十三條第一項之規定，以異議人有「駕車行經有燈光號
    誌管制之交岔路口闖紅燈」之行為，裁處罰鍰新臺幣（下同
    ）一千八百元，並依同條例第六十三條之規定記違規點數三
    點，異議人於同日收受裁決書後，旋即提出本件聲明異議等
    語。
三、聲明異議意旨略以：伊於九十五年初曾於三軍總醫院內湖院
    區接受脊椎重大手術，因而騎乘機車速度一向極慢，而伊於
    事發當日騎乘系爭機車沿臺北市○○○路北往南方向行駛至
    萬盛街口欲左轉時，當時羅斯福路北往南方向仍是綠燈，但
    伊騎車通過停止線後，該方向號誌即變為黃燈，且萬盛街雙
    向車輛即提前起步且車速極快，伊為避免危險，遂行駛至該
    交岔路口中央待萬盛街進出車輛均經過後，始往東進入萬盛
    街，惟於進入萬盛街後即遭警攔檢，並以伊於該路口紅燈左
    轉為由掣單舉發，經向員警解釋仍置之不理，是警員舉發伊
    紅燈違規左轉顯然有誤，為此聲明異議云云。
四、訊據異議人乙○○雖矢口否認於事發時、地有何闖紅燈左轉
    之違規行為，並以前揭情詞置辯，且提出三軍總醫院九十五
    年三月十三日第九二七七四七號診斷證明書一份為證。然查
    ：
  (一)異議人就其於事發當時之情形，先係於九十七年六月二日之
    聲明異議狀中及本院調查時供稱：「當日在通過羅斯福路停
    止線時，燈號仍顯示綠燈狀態，通過停止線後，燈號開始轉
    變為黃燈，遂準備進入待轉區之同時，往萬盛街之直行車輛
    已提前起步行駛，因而等待直行車輛先行通過後，我進入待
    轉區後再慢行往萬盛街方向行駛。」、「其實我是先進入待
    轉區之後才左轉，我是先等萬盛街的直行車輛先走之後，我
    才過去待轉區○○○○街的車輛直行，我當時過路口的時候
    ，燈號是綠的，過停止線的時候，才變黃燈。」云云，後又
    於本院調查時改稱：「（為何見萬盛街的綠燈亮起的時候你
    不直接左轉，為何要等萬盛街在待轉的車輛都走了之後，你
    才要跟著過馬路？）因為我在通過停止線之後，萬盛街的車
    輛就搶綠燈直行，我是等萬盛街二側車道的車子都經過之後
    ，我未到待轉區之前就先左轉，當時我是在羅斯福路的中間
    路口等，因為我很害怕被萬盛街另外一頭的車子撞到，因為
    他們的車速都很快。」云云，就其於事發當時，究係在綠燈
    時先通過停止線，並在停止線附近等待萬盛街雙向直行車輛
    經過後，始行駛至待轉區後再緩慢東行萬盛街，還是在綠燈
    時通過路口停止線，未進入機車待轉區，即直接停在該交岔
    路口中心點等待萬盛街雙向直行車輛通過後，始緩慢東行萬
    盛街等情，所述顯已前後矛盾外，其既供稱於羅斯福路北向
    南方向路口綠燈時即已行至交岔路口中央準備左轉，當可於
    萬盛街路口綠燈亮起，萬盛街雙向直行車輛均剛起步速度無
    法過快之情形下順勢往東進入萬盛街內，豈有因害怕萬盛街
    雙向直行車輛車速極快，因此停等於交岔路口中央等全部車
    輛經過後，始緩慢往東進入萬盛街內之可能，是其所辯，是
    否屬實，顯屬有疑。
  (二)且異議人即受處分人乙○○於九十七年四月十五日晚間十時
    二十分許，騎乘系爭機車沿臺北市○○○路由北往南方向行
    駛，於行經羅斯福路與萬盛街交岔路口時，見羅斯福路北往
    南方向為紅燈，但因萬盛街往來均無車輛，即違規闖紅燈左
    轉進入萬盛街，而遭警攔停掣單舉發一節，業據證人即於上
    開時、地查獲異議人本件交通違規事件之臺北市政府警察局
    文山第二分局萬盛派出所警員甲○○於本院訊問時結證屬實
    ，核與證人所提出事發當日所拍攝現場情形之錄影光碟內所
    載異議人車輛係於萬盛街方向號誌變為綠燈約十五秒後，始
    由羅斯福路北往南方向通過萬盛街口，並於三秒後行駛至萬
    盛街口處，而遭警員攔停等情相符，並經本院當庭勘驗無訛
    ，亦證異議人前揭所辯，顯屬飾卸之詞，並不足採，是本件
    異議人於事發當時確有違規闖越路口紅燈左轉之事實，應堪
    認定。
五、綜上所述，異議人確有在前述時、地闖越紅燈左轉之違規行
    為，從而原處分機關依道路交通管理處罰條例第五十三條第
    一項、第六十三條第一項第三款之規定，裁處異議人罰鍰一
    千八百元，並記違規點數三點，依法並無不當，聲明異議意
    旨仍執前詞，指摘原處分違法，為無理由，應予駁回。
據上論斷，應依道路交通案件處理辦法第十九條，裁定如主文。
中    華    民    國    97    年    9     月    22    日
              臺灣臺北地方法院交通法庭
                  法  官  劉秀君
上正本證明與原本無異。
如不服本裁定，應於裁定送達後5日內向本院提出抗告狀。
                  書記官  吳俊龍
中    華    民    國    97    年    9     月    22    日


司法院資訊處製作；財團法人民間司法改革基金會備份。
